【裁判字號】    98,訴,541
【裁判日期】    980408
【裁判案由】    損害賠償
【裁判全文】
臺灣臺中地方法院民事判決  98年度訴字第541號
原      告  乙○○
訴訟代理人  甲○○
被      告  丙○○
上當事人間請求侵權行為損害賠償事件，原告提起刑事附帶民事
訴訟，經本院刑事庭移送前來（97年度交附民字第283號），本
院於民國98年3月25日言詞辯論終結，判決如下：
    主    文
被告應給付原告新臺幣貳拾玖萬壹仟佰肆拾壹元，及自民國九
十七年十一月二十六日起至清償日止，按年息百分之五計算之利
息。
原告其餘之訴駁回。
本判決第一項得假執行。但被告如以新臺幣貳拾玖萬壹仟佰肆
拾壹元為原告預供擔保後，得免為假執行。
原告其餘假執行之聲請駁回。
    事  實  及  理  由
一、原告主張：被告於民國（下同）97年1月15日凌晨，飲酒後
    仍騎乘車號UH5-776號輕型機車，沿台中市○區○○路1段由
    精誠路方向往大同街方向行駛。嗣於同日凌晨4時50分許，
    行經向上路1段440號前之內側車道時，不慎撞上騎乘腳踏車
    由對向車道橫越向上路1段而來之原告，被告機車之前車頭
    撞擊原告腳踏車之右輪，致使原告於人車倒地後，因而受有
    外傷性顱內出血合併右側偏癱，認知功能障礙等重傷害。嗣
    經警到場處理，被告經進行呼氣酒精濃度測試，其酒精濃度
    值為0.77mg/l。被告依民法第191條之2、第184條及第195條
    等規定，應對原告負損害賠償責任，本件原告因被告之侵權
    行為受有如下之損害：(一)醫療費用：新台幣（下同）233,96
    2元；(二)醫療用品費：16,901元；(三)看護費用：290,478元；
    (四)精神慰撫金：原告因本件車禍致腦部受創，認知功能受到
    嚴重傷害，痛苦伴一生，故另請求慰撫金之賠償300萬元，
    合計3,541,341元，爰依上開規定提起本件訴訟。並聲明：
    被告應給付原告3,541,341元，並自本訴狀繕本送達翌日起
    至清償日止按年息百分之5計算之利息；原告願供擔保請准
    宣告假執行。
二、被告對於原告主張：被告應負本件車禍損害賠償責任，及原
    告關於(1)醫療費用：233,962元、(2)醫療用品費：16,901元
    及(3)看護費用290,478元等情均不爭執，惟對於原告主張精
    神慰撫金300萬元部分抗辯：該項精神慰撫金過高，伊無力
    負擔，且被告已先行給付原告20萬元等語。並聲明：原告之
    訴駁回，且陳明如受不利判決，願供擔保請准宣告免為假執
    行。
三、兩造爭點事項：
  (一)兩造不爭點事項：
    1.被告於上開時地酒後騎乘機車撞及騎腳踏車之原告，致使
      原告因而受有上述傷害。被告業經本院97年度交易字第67
      9號刑事判決處徒刑在案。
    2.原告因被告過失傷害所支出之醫療費用：233,962元；醫
      療用品費：16,901元及看護費用：290,478元部分，被告
      均不爭執。
    3.原告已受領強制責任險125萬元之保險金，被告並已給付
      原告20萬元。
  (二)兩造爭執事項：原告請求之精神慰撫金300萬元部分是否過
    高？
四、本院之判斷：
  (一)查原告主張被告因過失致原告受傷之上開事實，業據原告提
    出台中地檢署97年度調偵字第360號起訴書影本、損害賠償
    明細表暨相關收據影本等為證，且為被告所不爭執；又被告
    因前開過失傷害行為，業經本院刑事庭以97年度交易字第67
    9號刑事判決判處徒刑在案，亦據本院依調閱該刑事案卷，
    查明屬實，堪認為真實。
  (二)按因故意或過失，不法侵害他人之權利者，負損害賠償責任
    ；汽車、機車或其他非依軌道行駛之動力車輛，在使用中加
    損害於他人者，駕駛人應賠償因此所生之損害；不法侵害他
    人之身體或健康者，對於被害人因此喪失或減少勞動能力或
    增加生活上之需要時，應負損害賠償責任；不法侵害他人之
    身體、健康、名譽、自由、信用、隱私、貞操，或不法侵害
    其他人格法益而情節重大者，被害人雖非財產上之損害，亦
    得請求賠償相當之金額，民法第184條第1項前段、第191 條
    之2前段、第193條第1項、第195條第1項前段分別定有明文
    。本件原告因被告之過失侵權行為受有損害，且被告過失行
    為與原告所受損害間具有相當因果關係，是原告依上揭規定
    請求被告負損害賠償責任，洵屬有據。
  (三)茲就原告聲明之各項請求，應否准許，分述如下：
    1.醫療費用部分：
      原告主張：其因本件車禍已支出醫療費用233,962元，有
      其提出之醫療費用收據為證，此為被告所不爭執，應准許
      之。
    2.醫療用品費部分：
      原告主張：其因本件車禍已支出醫療用品16,901元，有其
      提出之收據為證，此為被告所不爭執，應予准許。
    3.看護費用部分：
      原告主張：其因被告之過失行為受傷住院需專人看護共支
      出290,478元等情，業據提出收據為證，復為被告所不爭
      執，亦應准許。
    4.精神慰撫金：
      按慰藉金核給之標準固與財產上損害之計算不同，然非不
      可斟酌雙方身分資力與加害程度，及其他各種情形核定相
      當之數額，最高法院著有51年台上字第223號判例可參。
      查原告係大專畢業，原任職稅捐處股長，已經退休，原收
      入月薪5、6萬元，名下一棟不動產、機車一台；被告係高
      中畢業，目前受雇於麵店（巴布餐廳），月薪21,000元，
      名下無任何財產等情，業據兩造陳明在卷，且有兩造稅務
      電子閘門財產所得調件明細表2份附卷足稽。本院斟酌原
      告因本件車禍受有外傷性顱內出血合併右側偏癱，認知功
      能障礙等重傷害，精神上自受有相當痛苦，及兩造身分、
      地位、經濟能力等一切情狀，認原告請求300萬元之慰撫
      金尚屬過高，應核減以120萬元為適當。
  (四)又按保險人依本法規定所為之保險給付，視為被保險人損害
    賠償金額之一部分；被保險人受賠償請求時，得扣除之，強
    制汽車責任保險法第32條定有明文。是強制汽車責任保險之
    被保險人於該範圍內之損害賠償責任即因而解免。本件原告
    已領取汽車強制責任險之保險理賠金125萬元等情，此為兩
    造所不爭，故此部分應予扣除。而被告已先行給付原告20萬
    元部分，此為兩造不爭執，亦應扣除之。
  (五)綜上所述，原告因本件車禍本得請求之醫療費用233,962元
    、醫療用品16,901元、看護費用290,478元、精神慰撫金120
    萬元，總計共1,741,341元。再扣除原告已領取強制險理賠1
    25萬元、被告已給付之20萬元，原告得請求被告賠償之總金
    額應為291,341元（233,962＋16,901＋290,478＋1,200,000
    －1,250,000－200,000＝291,341）。從而，原告請求被告
    給付291,341元，及自起訴狀繕本送達（被告於97年11月25
    日收受，惟誤載為「98」年11月25日，附此敘明）翌日即97
    年11月26日起，按年息百分之5計算之利息之範圍內，為有
    理由，逾此數額之請求，即屬無理由，應予駁回。
  (六)原告陳明願供擔保聲請宣告假執行，就其勝訴部分，因所命
    給付之金額未逾50萬元，應依職權宣告假執行。被告亦陳明
    願供擔保請准宣告免為假執行，核無不合，應予准許。至原
    告敗訴部分，其假執行之聲請即失所依附，應併予駁回。
  (七)本件訴訟係原告提起刑事附帶民事訴訟，由本院刑事庭依刑
    事訴訟法第504條第1項規定移送前來，依同條第2項規定免
    繳納裁判費，本院審理期間亦未增加其他必要之訴訟費用，
    茲參酌臺灣高等法院暨所屬法院95年度法律座談會意見，無
    庸為訴訟費用負擔之諭知，附予敘明。
五、據上論結，本件原告之訴為一部有理由，一部無理由，依民
    事訴訟法第389條第1項第5款、第392條第2項，判決如主文
    。
中    華    民    國    98    年    4     月    8     日
                  民事第四庭    法  官  張國華
正本係照原本作成。
如對本判決上訴，須於判決送達後20日內向本院提出上訴狀。
中    華    民    國    98    年    4     月    8     日
                                書記官  王麗麗


司法院資訊處製作；財團法人民間司法改革基金會備份。
